【裁判字號】    97,交聲更,23
【裁判日期】    971017
【裁判案由】    違反道路交通管理處罰條例聲明異議
【裁判全文】
臺灣臺北地方法院交通事件裁定        97年度交聲更字第23號
原處分機關  臺北市交通事件裁決所
受處分人    甲○○
上列受處分人因違反道路交通管理處罰條例案件，不服原處分機
關臺北市交通事件裁決所民國97年1月22日所為處分（原處分案
號：北市裁四字裁22-AEB143370號），聲明異議，經本院於97年
5月12日以97年度交聲字第393號裁定駁回，異議人不服提起抗告
，經臺灣高等法院於97年5月30日以97年度交抗字第620號裁定發
回本院，本院更為裁定如下：
    主  文
原處分撤銷。
甲○○不罰。
    理  由
一、按行為人有違反道路交通管理處罰條例之情形遭當場舉發者
    ，應填製舉發違反道路交通管理事件通知單，並於被通知人
    欄予以勾記，當場舉發者，其通知聯應填記駕駛人或行為人
    姓名、性別、出生年月日、地址、身分證統一編號及車主姓
    名、地址、車牌號碼、車輛種類。被查獲之駕駛人或行為人
    為受處分人時，應於填記通知單後將通知聯交付該駕駛人或
    行為人簽名或蓋章收受之；拒絕簽章者，仍應將通知聯交付
    該駕駛人或行為人收受，並記明其事由及交付之時間；拒絕
    收受者，應告知其應到案時間及處所，並記明事由與告知事
    項，視為已收受。違反道路交通管理事件行為人，未依規定
    自動繳納罰鍰，或未依規定到案聽候裁決，處罰機關應依基
    準表於舉發違反道路交通管理事件通知單送達且逾越應到案
    期限60日之3個月內，逕行裁決之，違反道路交通管理事件
    統一裁罰基準及處理細則第11條第1項第1款、第44條第1項
    分別定有明文。
二、原處分意旨略以：異議人即受處分人甲○○駕駛車牌號碼CV
    D-198號重型機車，於民國96年10月31日8時43分許，行經臺
    北市○○區○○路50號前時，因有「駕車行經有燈光號誌管
    制之交岔路口闖紅燈」之違規行為，違反道路交通管理處罰
    條例第53條第1項規定，嗣經臺北市政府警察局萬華分局莒
    光路派出所警員乙○○攔停舉發。而受處分人逾應到案日期
    30日以上向原處分機關提出申訴，經原處分機關函請舉發單
    位調查結果，認為受處分人確有前開違規行為，原處分機關
    乃依道路交通管理處罰條例第53條第1項及第63條第1項之規
    定，於97年1月22日裁處受處分人罰鍰4,500元，並記違規點
    數3點。
三、異議意旨略以：伊當時雖不服舉發而不願在舉發單上簽名，
    但並未拒絕收受，且伊有請該警員將其拒絕簽名之通知單交
    付時，被該員警當場拒絕，並稱會郵寄送達舉發單而未主動
    交付，從而員警之送達程序違反規定，致伊未能知悉應主動
    繳納罰鍰與應主動到案申訴之時地致影響其權益等語。
四、經查：
(一)受處分人確有違規闖紅燈之事實，業據本院前審97年度交聲
    字第393號查明屬實，並將其所以得心證之理由記明在卷，
    核諸證人即臺北市政府警察局萬華分局莒光路派出所警員乙
    ○○之證述與舉發事證，均證該部分之違規事實屬實，受處
    分人雖辯稱：當時經過停止線時為綠燈，因該路段確係弧形
    彎曲道路，舉發員警執勤時站立於距該路口將近100公尺，
    其視線所及僅道路轉彎處，無法目視到停止線，而該路口與
    公園入口之間，因劃設行人穿越之斑馬線與停止線之間尚有
    一段距離，恐延長駕駛人通過該路口所需之時間，故員警有
    可能因視線及角度關係，誤認受處分係在紅燈號誌中行駛車
    輛等云云，經核無足採信。
(二)上開違規行為既經查明屬實，原處分機關依據道路交通管理
    處罰條例第53條第1項及第63條第1項之規定裁處受處分人罰
    鍰4,500元，原非無據。惟查，違反道路交通管理事件，於
    違規人當場拒絕簽收通知單時，執勤員警若未記明其事由，
    而僅註記「拒收」或「拒簽收」，且未將通知聯交付該駕駛
    人或行為人收受，致違規人不知應到案日期、處所、繳納期
    限等情形，依其舉發程序仍顯然與道路交通管理事件統一裁
    罰基準及處理細則第11條第1項第1款規定未合。蓋交通勤務
    警察遇受取締民眾拒絕簽名之情形，依上開規定，仍應主動
    交付舉發違規通知單，並記明其事由及交付之時間；仍拒絕
    收受者，應告知其應到案時間及處所，並記明事由與告知事
    項，以資佐證，始得認為違規行為人已受合法告知舉發通知
    單之內容，而得以依舉發通知單上所載之應到案日期是否確
    實到案聽候裁決，作為違規行為人是否逾越應到案日期而未
    自動繳納罰鍰或到案聽候裁決之標準。經查，本件證人乙○
    ○於製單告發聲請人，聲請人拒絕於舉發通知單簽名之後，
    並未將舉發通知單主動交付聲請人等情，業據證人乙○○於
    本院審理中證稱：「（問：於行為人拒絕簽名時，你會交付
    通知單嗎？）答：按照規定，當事人如果強烈表明要的話，
    我還是會給他。（問：你的意思是當事人表明要告發單，你
    才會給告發單？）答：是。（問：當事人如果只是單純拒絕
    簽名，你會給告發單嗎？）答：不會，但是會告知到案時地
    ，將告發單移送給處理單位」云云，核與證人在前審中證述
    ：「異議人當場拒絕簽名，我就將告發單正本及黃色移送聯
    一併交給交通組，據我所知，交通組應該會以掛號信件寄給
    異議人，拒絕簽收的話，我也會告訴他到案時間等語」（參
    97年度交聲字卷第23頁背面）相符。足證本件之舉發警員於
    舉發當時，確實並未主動交付舉發通知單無訛，受處分人供
    稱，當日警員並未主動交付舉發通知單等語，應堪採信。而
    依行政程序法第100條第1項：「書面之行政處分，應送達相
    對人及已知之利害關係人；書面以外之行政處分，應以其他
    適當方法通知或使其知悉」；第110條第1項：「書面之行政
    處分自送達相對人及已知之利害關係人起；書面以外之行政
    處分自以其他適當方法通知或使其知悉時起，依送達、通知
    或使知悉之內容對其發生效力」；第111條第1項第2款：「
    行政處分有下列各款情形之一者，無效︰一、（略）二、應
    以證書方式作成而未給予證書者（以下略）…」等規定，本
    件受處分人既未受合法通知應到案日期、處所，揆諸前揭法
    條及說明，若舉發員警於受處分人雖拒絕簽名，然並未明顯
    表明同時拒絕收受通知單之情形下，既未將舉發通知單交付
    受處分人收受，即逕將舉發單正本及移送聯一併送交裁罰機
    關，縱有口頭告知相關事項，然依其舉發程序即難謂合法有
    效。原處分機關未查及此，逕依據受處分人逾越應到案日期
    30日以上逕行裁罰，即亦難謂適法，是本件聲明異議，就異
    議人主張無闖紅燈違規事實部分雖無理由，然其舉發程序既
    有上開瑕疵，本件之裁決處分即無可維持，應由本院裁定撤
    銷原處分，並自為裁定如主文所示。
五、據上論結，應依道路交通案件處理辦法第20條，裁定如主文
    。
中    華    民    國    97    年    10    月    17    日
                  交通法庭法  官  楊台清
以上正本證明與原本無異
如不服本裁定應於送達後5日內向本院提出抗告狀
                          書記官  陳麗津
中    華    民    國    97    年    10    月    17    日


司法院資訊處製作；財團法人民間司法改革基金會備份。
